臺灣高等法院高雄分院民事判決　　　　 100年度重上字第28號
上　訴　人　淶淶生物科技有限公司
法定代理人　葉哲愷
訴訟代理人　陳崇善律師
被 上 訴人　楊淑芬
　　　　　　王淑芬
共　　　同
訴訟代理人　鄭曉東律師
　　　　　　魏緒孟律師
上列當事人間請求給付貨款事件，上訴人對於民國100 年2 月18
日臺灣高雄地方法院99年度重訴字第343 號第一審判決提起上訴
，本院於100 年10月5 日言詞辯論終結，判決如下：
    主  文
上訴駁回。
第二審訴訟費用由上訴人負擔。
    事實及理由
一、上訴人訴訟代理人（下稱上訴代）於民國100 年9 月26日經
    合法通知，應於100 年10月5 日上午9 時50分到場行言詞辯
    論，而上訴代雖於言詞辯論前1 日下午4 時50分具狀傳真本
    院，陳稱：上訴代於本院所定期日之同一時段，另於台灣士
    林地方法院檢察署擔任告訴代理人，須出庭，無法分身，請
    求改定言詞辯論期日（見本院卷第90-91 頁）云云。惟上訴
    代既受上訴人委任，自應準時到庭參與言詞辯論，倘其於同
    一時段，因另受他人委任擔任刑事偵查案件告訴代理人，致
    無法出庭者，亦應由上訴代自行斟酌，究係另行委任複代理
    人到庭參與本件言詞辯論，或親自到庭參與本件言詞辯論，
    並複委任他人擔任刑事偵查告訴代理人，要不得以前開事由
    ，資為其不到場之正當理由。據上，上訴人未於言詞辯論期
    日到場，核無民事訴訟法第386 條各款所列情形，爰依被上
    訴人聲請，由其一造辯論而為判決。
二、被上訴人主張：被上訴人為訴外人東晟水產有限公司（下稱
    東晟公司）之股東，並持有該公司全部股份，於民國99年1
    月14日與上訴人簽訂股權買賣協議書（下稱系爭協議書），
    以總價款新台幣（下同）65,000,000元，將東晟公司全部股
    權出售予上訴人（下稱系爭股權買賣），被上訴人並於99年
    2 月3 日將全部股權轉讓與上訴人。嗣因上訴人法定代理人
    葉哲愷及其母鄭悅青、其兄葉哲維（下稱葉哲愷等）剛接手
    東晟公司，不熟悉生產事務，遂要求被上訴人先提供充足之
    存貨及原物料，以免業務中斷。兩造因而於系爭協議書第3
    條約定：「關於存貨，甲方（被上訴人）同意留存安全庫存
    ，以利乙方（上訴人）接手經營後之運轉」等語，被上訴人
    並依約定大量製造庫存及儲備原物料交付上訴人。其後，兩
    造復於99年1 月31日簽訂協議書增補條款契約（下稱系爭增
    補契約），其中第2 條約定：「關於存貨、原物料等（詳如
    附件，雙方同意以1,100 萬元整計算，讓與乙方。此部分款
    項，自99年3 月起分3 個月，於5 月31日前付清，付款金額
    分別為300 萬元（3 月底）、300 萬元（4 月底）、500 萬
    元（5 月底）」。被上訴人已將系爭增補契約之存貨及原物
    料交付上訴人，上訴人亦於99年3 月31日支付第1 期存貨及
    原物料款項共計3,000,000 元予被上訴人，至餘款8,000,00
    0 元（下稱系爭貨款），則尚未給付。而按葉哲愷係上訴人
    之法定代理人，有使上訴人依約給付系爭貨款之職務，竟怠
    於執行，自屬因執行職務加損害於被上訴人，就系爭貨款未
    給付部分，應負民法第184 條第1 項後段損害賠償責任，至
    上訴人則依民法第28條規定，與葉哲愷連帶負賠償責任。如
    認侵權行為損害賠償請求權不能成立，則上訴人依系爭增補
    契約第2 條約定，亦應給付系爭貨款等情。爰依民法第184
    條第1 項後段、第28條侵權行為損害賠償請求權及系爭增補
    契約第2 條約定請求權，擇一請求判決。並聲明：（一）上
    訴人應與葉哲愷連帶給付被上訴人8,000,000 元，及自99年
    6 月1 日起至清償日止，按週年利率5%計算之利息。（二）
    願供擔保，請求准宣告假執行。
三、上訴人雖未於原審到庭，惟曾提出書狀略以：兩造就東晟公
    司股權買賣協議所衍生之履約爭議，上訴人因認被上訴人有
    瑕疵給付與加害給付之違約情形，主張應減少價金40,000,0
    00元，並與被上訴人相關款項為相互抵銷（包含系爭貨款）
    ，於99年6 月17日以被上訴人為相對人向台灣台北地方法院
    （下稱台北地院）聲請調解，嗣因被上訴人未出席而調解不
    成立，上訴人於調解不成立證明書送達後10日之不變期間內
    即99年9 月8 日向台北地院起訴，請求股權價金及存貨、原
    物料款項之總給付金額應減少40,000,000元，經台北地院以
    98年度重訴字第1098號受理審理中（下稱系爭另案）。則依
    民事訴訟法第419 條第3 項規定，系爭另案視為自聲請調解
    即99年6 月17日已經繫屬法院，被上訴人於99年8 月13日提
    起本件訴訟，其訴訟標的為系爭另案訴訟標的之一部分，屬
    違反重複起訴禁止規定，其起訴不合法，應予駁回。又被上
    訴人於本件主張侵權行為損害賠償法律關係，與依契約請求
    給付貨款為同一目標，屬可以代替之訴訟標的，亦屬重覆起
    訴禁止之範圍。再者，被上訴人履行系爭股權買賣，具有瑕
    疵給付之違約情形，則葉哲愷基於保護上訴人立場，暫停給
    付款項，並依法聲請調解、起訴，即無所謂「執行職務加損
    害於他人」之情形，與侵權行為構成要件不符。此外，被上
    訴人既屬重複起訴，法院宜裁定停止訴訟，待系爭另案判決
    確定後，再行審理。末者，被上訴人就系爭股權買賣之契約
    履行，確有瑕疵給付之情形，上訴人亦得主張減少價金，並
    以減少之價金與系爭貨款抵銷等語，資為抗辯。爰聲明：(一)
    被上訴人之訴駁回。(二)如受不利判決，願供擔保，請准宣告
    免為假執行。
四、原審依系爭增補契約第2 條約定請求權，判決上訴人應給付
    被上訴人8,000,000 元，及自99年6 月1 日起至清償日止，
    按週年利率5%計算之利息，同時諭知供擔保假執行及免假執
    行，並駁回被上訴人其餘之訴（被上訴人就其敗訴部分並未
    上訴）。上訴人就其敗訴部分提起上訴，雖未於言詞辯論期
    日到場，惟依其於本院準備程序到庭所述及提出之書狀內容
    ，則聲明：(一)原判決不利於上訴人部分廢棄。(二)前開廢棄部
    分，被上訴人在第一審之訴駁回。被上訴人則聲明：上訴駁
    回。
五、兩造不爭執事項
（一）被上訴人為東晟公司之股東，並持有該公司全部股份，於
      99年1 月14日與上訴人簽訂股權買賣契約，以總價款65,0
      00,000元，將東晟公司全部股權出售予上訴人，被上訴人
      並於99年2 月3 日將全部股權轉讓與上訴人。有被上訴人
      提出股權買賣協議書、增補條款契約書為證（見原審卷第
      9-11頁、第14頁）。
（二）兩造於99年1 月31日簽訂協議書增補條款契約，其中第2
      條約定：「關於存貨、原物料等（詳如附件），雙方同意
      以1,100 萬元整計算，讓與乙方。此部分款項，自99年3
      月起分3 個月，於5 月31日前付清，付款金額分別為300
      萬元（3 月底）、300 萬元（4 月底）、500 萬元（5 月
      底）」。被上訴人已將系爭增補條款契約之存貨及原物料
      交付上訴人，上訴人亦於99年3 月31日給付第1 期存貨及
      原物料款項共計3,000,000 元，餘款8,000, 000元尚未給
      付。
（三）東晟公司之經營權於99年2月1日移轉由上訴人取得，上訴
      人並已派員至東晟公司接手經營管理。
（四）兩造就東晟公司股權買賣協議所衍生之履約爭議，上訴人
      因認被上訴人有瑕疵給付與加害給付之違約情形，主張應
      減少價金40,000,000元，並與被上訴人相關款項為相互抵
      銷（包含系爭貨款），於99年6 月17日以被上訴人為相對
      人向台北地院聲請調解，嗣因被上訴人未出席而調解不成
      立，上訴人於調解不成立證明書送達後10日之不變期間內
      即99年9 月8 日向台北地院起訴，請求被上訴人就股權價
      金、存貨及原物料款項之總給付金額應減少40,000,000元
      ，經台北地院以98年度重訴字第1098號受理審理中。
六、兩造於本院協商爭執事項：(一)本件是否重複起訴？有無裁定
    停止訴訟之必要？(二)被上訴人依系爭增補條款契約第2 條貨
    款給付請求權，請求上訴人給付8,000,000 元，及自99年6
    月1 日起至清償日止，按週年利率5%計算之利息，有無理由
    ？茲分述如下：
（一）本件是否重複起訴？有無裁定停止訴訟之必要？
  １、按當事人不得就已起訴之事件，於訴訟繫屬中，更行起訴
      。固為民事訴訟法第253 條所規定。上開條文所謂已起訴
      之事件，更行起訴者，係指同一事件。次按訴訟法上所謂
      同一事件，必同一當事人就同一法律關係而為同一之請求
      ，若此三者有一不同，即不得謂為同一事件，自不受確定
      判決之拘束（最高法院19年上字第278 號判例要旨參照）
      ；前後兩訴是否同一事件，應依（１）前後兩訴之當事人
      是否相同；（２）前後兩訴之訴訟標的是否相同；（３
      ）前後兩訴之聲明，是否相同、相反或可以代用等三個因
      素決定之（最高法院73年度台抗字第518 號裁判要旨參照
      ）。再按訴訟標的，乃原告為確定其私權之請求，或所主
      張或否認之法律關係是否存在，欲法院對之加以審判之對
      象。上訴人固抗辯：伊已於99年6 月17日向台北地院提起
      系爭另案之訴訟，而被上訴人係99年8 月13日提起本件訴
      訟，且本件訴訟之訴訟標的為系爭另案訴訟標的之一部分
      ，屬違反重複起訴禁止規定，故被上訴人起訴不合法，應
      予駁回或裁定停止訴訟云云。惟為被上訴人所否認。
  ２、經查，被上訴人於原審起訴，依據系爭增補契約第2 條約
      定法律關係及民法第184 條第1 項後段、第28條之侵權行
      為法律關係，請求上訴人給付或賠償系爭貨款。至上訴人
      於系爭另案，則依據民法第359 條之規定，就東晟公司股
      權買賣協議所衍生之履約爭議，主張應減少股權價金、存
      貨及原物料款項之總給付金額40,000,000元，且以請求減
      少40,000,000元為其唯一聲明（見原審卷第39頁及第47頁
      之聲請調解狀影本及起訴狀影本，上訴人在訴訟法上如何
      提起所謂減少價金之訴？），並與被上訴人相關款項為相
      互之抵銷，兩者訴訟標的並不相同，其聲明亦非相同、相
      反或可以代用，揆諸前揭說明，自非同一事件。上訴人以
      此為由，於本院請求裁定停止訴訟，毫無理由。
  ３、次按，抵銷抗辯，並不使對待債權發生訴訟拘束，故對待
      債權雖於另案訴訟拘束中，仍無妨以之供抵銷之用（最高
      法院22年上字第627 號判例意旨參照）。被告對於原告起
      訴主張之請求，提出抵銷之抗辯，祇須被告對於原告確有
      具備抵銷要件之債權即可，至原告對於被告主張抵銷之債
      權，是否曾有爭執，或被告已另案起訴請求，均不影響被
      告抵銷權之行使（最高法院67年台上字第1647號判例意旨
      參照）。依前揭說明，顯見抵銷抗辯僅為攻擊防禦方法，
      與重複起訴問題無涉。是以，上訴人縱於系爭另案之訴訟
      中，對於被上訴人主張抵銷系爭貨款，亦無礙於被上訴人
      提起本件訴訟。況上訴人於系爭另案，係主張減少價金40
      ,000,000元，並以此為聲明，足見上訴人為系爭另案之原
      告，而按上訴人既為系爭另案之原告，誠不知上訴人於該
      所謂減少價金之聲明中，究要如何主張抵銷（蓋依民事訴
      訟法第400 條第2 項規定，抵銷應係針對他人起訴之請求
      為之），併予敘明。從而，上訴人以其於系爭另案，主張
      減少價金及抵銷貨款為由，抗辯本件訴訟與系爭另案為同
      一事件，且本件訴訟繫屬在後，違反重複起訴禁止原則云
      云，毫不可採。
（二）被上訴人依系爭增補條款契約第2 條貨款給付請求權，請
      求上訴人給付8,000,000 元，及自99年6 月1 日起至清償
      日止，按週年利率5%計算之利息，有無理由？
  １、上訴人固抗辯：被上訴人就系爭股權買賣之契約履行，確
      有瑕疵給付之情形，上訴人得主張減少價金，並以減少之
      價金與系爭貨款相互抵銷云云。惟為被上訴人所否認。
  ２、經查，兩造於99年1 月14日簽訂股權買賣協議，被上訴人
      就其持有東晟公司全部股權，以總價款65,000,000元，出
      售予上訴人乙節，為兩造所不爭執，如前所述，堪認兩造
      簽訂之股權買賣協議，僅就東晟公司之股份權利為之，並
      不及於東晟公司之存貨及原物料。此參諸系爭增補契約亦
      於約定條款之前記載：「雙方茲就甲方出售其所持有東晟
      水產有限公司（以下簡稱東晟公司）全部股權於乙方之相
      關事宜，於民國99年1 月31日進行交接時，達成以下進一
      步協議，以為雙方依循．．」（見原審卷第14頁）等語，
      進一步指出系爭增補契約之簽訂，係兩造依循系爭協議書
      ，進行東晟公司之交接時，另就東晟公司之存貨及原物料
      達成協議乙節益明。至系爭協議書第3 條約定：「關於存
      貨，甲方（被上訴人）同意留存安全庫存，以利乙方（上
      訴人）接手經營後之運轉」等語，雖提及存貨乙節，惟僅
      在於載明被上訴人同意留存安全庫存之存貨，目的是為利
      於上訴人接手經營後之順利運轉，既未約定買賣存貨之數
      量、種類或品名等，亦未記載買賣之價格或交貨日期等，
      顯與買賣意思合致無關，自不能資為有利於上訴人之認定
      。次查，參酌兩造簽訂系爭增補契約，其中第2 條約定：
      「關於存貨、原物料等（詳如附件），雙方同意以1,100
      萬元整計算，讓與乙方。此部分款項，自99年3 月起分3
      個月，於5 月31日前付清，付款金額分別為300 萬元（3
      月底）、300 萬元（4 月底）、500 萬元（5 月底）」等
      語以觀，其中關於兩造買賣之標的如增補契約之附件所示
      ，業已特定，且就買賣總金額約定為11,000,000元，亦屬
      明確，甚者，有關價金如何分期？每一期應支付金額為何
      ？均詳為約定，益徵系爭增補契約係獨立於系爭協議書以
      外之存貨及原物料買賣契約無訛。從而，上訴人以系爭增
      補契約係屬系爭股權買賣協議之一部分，並執系爭股權買
      賣協議存有瑕疵給付債務不履行情形，主張減少價金，以
      為抵銷云云，洵屬無據。
  ３、又查，被上訴人已將系爭增補條款契約之買賣存貨及原物
      料交付上訴人乙節，業如前述。倘參諸系爭增補契約簽訂
      日期係99年1 月31日，兩造於簽約時，買賣之存貨及原物
      料均放置於東晟公司之冷凍庫內，被上訴人已將存放於東
      晟公司之存貨及原物料點交上訴人乙節，業據被上訴人陳
      述綦詳，並為上訴人所不爭執（見本院卷第74頁），並有
      系爭增補契約可稽，堪認交付存貨及原物料日期即為簽約
      日99年1 月31日無訛。再查，上訴人於簽約後之99年3 月
      31日給付第1 期存貨及原物料款項共計3,000,000 元乙節
      ，亦如前述，堪認上訴人於收受買賣之存貨及原物料後2
      個月，始給付第1 期貨款3,000,000 元。而按上訴人於收
      受買賣之存貨及原物料後，依民法第356 條第1 、2 項規
      定，自應依通常程序從速檢查其受領之物，如發現有應由
      被上訴人負擔保責任之瑕疵時，應即通知被上訴人，除通
      常之檢查不能發現之瑕疵外，視為承認其所受領之物。本
      件上訴人於受領買賣貨物，經過2 個月後，非但未向被上
      訴人主張瑕疵給付，更支付第1 期貨款，衡情，自堪認被
      上訴人交付之存貨及原物料，並無瑕疵。則上訴人於被上
      訴人提起本件訴訟，請求給付買賣價金餘額時，始以受領
      之存貨及原物料具有瑕疵，並以此主張減少價金，洵屬無
      據。況參酌上訴人於本院到庭陳述：「因為股權買賣經營
      權易主，這些原物料都在冷凍庫裡面，在雙方爭執過程中
      ，被上訴人曾經主張清單的內容與實際的內容有部分不符
      合，我們認為有些東西根本就是過期的貨，基於對於介紹
      人江昭榮的尊重，所以簽署的這份協議書的增補條款，當
      時並無特別計較被上訴人交給我們如增補條款第二項的存
      貨原物料等東西品質究竟如何，因為當時是在很倉促的情
      形下清點上開存貨原物料。」（見本院卷第74頁）等語以
      觀，亦徵上訴人於受領買賣之存貨及原物料時，已經清點
      程序，並於清點後，始行受領。則揆諸前揭說明，益徵上
      訴人遲至被上訴人提起本件訴訟，始以被上訴人瑕疵給付
      ，應負擔保責任為由，資為抗辯，洵屬事後推卸之詞，難
      予採信。
  ４、至上訴人固於原審及本院審理中，具狀聲請傳喚證人江昭
      榮、王經綸、范李輝、柳廣明及王清泉等人，以證明被上
      訴人瑕疵給付；暨聲請鑑定機關鑑定減少價金（見本院卷
      第72頁）云云。惟查，上訴人於本件訴訟，抗辯系爭增補
      契約買賣標的物具有瑕疵云云，並不可採，業如前述，已
      徵上訴人此部分之證據調查及鑑定聲請無據。次按，攻擊
      或防禦方法，除別有規定外，應依訴訟進行之程度，於言
      詞辯論終結前適當時期提出之。當事人意圖延滯訴訟，或
      因重大過失，逾時始行提出攻擊或防禦方法，有礙訴訟之
      終結者，法院得駁回之；未於準備程序主張之事項，除該
      事項為法院應依職權調查或不甚延滯訴訟，或因不可歸責
      於當事人之事由不能於準備程序提出，或依其他情形顯失
      公平者外，於準備程序後行言詞辯論時，不得主張之；當
      事人除因第一審法院違背法令致未能提出者、事實發生於
      第一審法院言詞辯論終結後者、對於在第一審已提出之攻
      擊或防禦方法為補充者、事實於法院已顯著或為其職務上
      所已知或應依職權調查證據者、其他非可歸責於當事人之
      事由，致未能於第一審提出者、如不許其提出顯失公平者
      外，不得提出新攻擊或防禦方法。分別為民事訴訟法第19
      6 條、第276 條第1 項及第447 條第1 項所明定。經查，
      上訴人未曾於原審準備程序或言詞辯論程序親自或委任訴
      訟代理人到庭答辯，且於原審行準備程序期間，僅提出答
      辯狀抗辯其早以另案訴訟主張減少價金及抵銷貨款，被上
      訴人提起本件訴訟違反重複起訴禁止規定，應予程序上駁
      回，就實體法律關係部分，僅抗辯上訴人無侵權事實，此
      外，未見上訴人提出任何證據調查請求乙節，有上訴人於
      原審提出答辯(一)狀附卷（見原審卷第35-38 頁）可稽。嗣
      經原審通知兩造於100 年1 月25日行言詞辯論程序，上訴
      人始於同年1 月18日傳真答辯(二)狀至原審，並陳稱：被上
      訴人之給付有瑕疵，應負不完全給付違約責任，上訴人得
      主張減少價金或抵銷貨款，且聲請傳喚江昭榮、王經綸、
      范李輝及王清泉等人，暨向移民署函調王清泉近3 年出入
      境資料，及向勞保局、健保局函調近3 年投保紀錄，另請
      求鑑定東晟公司義竹工廠建築設計、污水處理之設計容量
      、借牌、商業通路等有形資產與無形資產之價值爭議（見
      原審卷第67-72 頁）等語，足見上訴人除以被上訴人違反
      重複起訴規定，應予程序上駁回為抗辯外，即完全不理會
      其程序上抗辯，有無理由？暨其是否應針對被上訴人請求
      有無實體上理由，提出抗辯或為其他證據調查之聲請。此
      參諸上訴人於本院陳述：「第一審是主張程序上的瑕疵，
      且所附的證物在台北地院也有主張實體的理由，所以關於
      實體理由部分就沒有再去主張，．．」（見本院卷第72頁
      ）等語益明，堪認上訴人提出上開抗辯及調查證據之聲請
      ，顯有延滯訴訟之情。另依卷存事證，亦無從審認有何顯
      失公平之處，則上訴人逾時提出前揭抗辯及調查證據之聲
      請，即有重大過失，且有礙訴訟之終結，揆諸前揭說明，
      自不得於原審準備程序後之言詞辯論程序再行提出，更不
      得於本院重新提出新攻擊防禦方法。益徵上訴人此部分之
      證據調查及鑑定聲請，洵屬無據，併予敘明。
七、綜上所述，兩造既獨立簽訂系爭增補契約，被上訴人並已將
    系爭增補條款契約之買賣存貨及原物料交付上訴人，而上訴
    人迄僅給付其中3,000,000 元之貨款，尚欠8,000,000 元貨
    款餘額未給付，則被上訴人依據系爭增補契約價金給付請求
    權，請求上訴人應給付被上訴人8,000,000 元，及自系爭增
    補契約約定應給付系爭貨款最後一筆款項之翌月1 日即99年
    6 月1 日起至清償日止，按週年利率5%計算之利息，為有理
    由，應予准許。原審為被上訴人勝訴之判決，並無不合。上
    訴意旨指摘原判決不當，求予廢棄改判，為無理由，應予駁
    回。
八、本件事證明確，兩造其餘攻擊防禦方法，與本件判斷結果不
    生影響，爰不逐一論述，併此敘明。
九、據上論結，本件上訴為無理由，依民事訴訟法第463 條、第
    385 條第1 項前段、第449 條第1 項、第78條，判決如主文
    。
中    華    民    國    100   年    10    月    26    日
                            民事第四庭
                                審判長法官  蔡文貴
                                法      官  謝靜雯
                                法      官  李昭彥
以上正本證明與原本無異。
如對本判決上訴，須於判決送達後20日內向本院提出上訴狀，其
未表明上訴理由者，應於上訴後20日內向本院提出上訴理由書（
均須按他造當事人之人數附繕本）。上訴時應提出委任律師或具
有律師資格之人之委任狀，並依附註條文規定辦理。如委任律師
提起上訴者，應一併繳納上訴審裁判費。
中    華    民    國    100   年    10    月    26    日
                                書  記  官  黃一秋
附註：
民事訴訟法第466 條之1 ：
對於第二審判決上訴，上訴人應委任律師為訴訟代理人，但上訴
人或其法定代理人具有律師資格者，不在此限。
上訴人之配偶、三親等內之血親、二親等內之姻親，或上訴人為
法人、中央或地方機關時，其所屬專任人員具有律師資格並經法
院認適當者，亦得為第三審訴訟代理人。
第1 項但書及第2 項情形，應於提起上訴或委任時釋明之。